臺灣高等法院高雄分院民事判決
111年度勞上易字第177號
上  訴  人  台灣中油股份有限公司

法定代理人  李順欽  
訴訟代理人  林昱璿  
被上訴人    楊福章  
            楊鳳梅  
            林挺男  
            熊增義  
            蘇國進  
            陳科元  
            黃茂坤  
共      同
訴訟代理人  張弘康律師
上列當事人間請求給付退休金差額事件，上訴人對於中華民國11
1年5月23日臺灣橋頭地方法院111年度勞訴字第97號第一審判決
提起上訴，本院於111年8月3日言詞辯論終結，判決如下：
    主  文
上訴駁回。
第二審訴訟費用由上訴人負擔。
    事實及理由
一、按第二審判決書內應記載之事實，得引用第一審判決。當事
    人提出新攻擊或防禦方法者，應併記載之。判決書內應記載
    之理由，如第二審關於攻擊或防禦方法之意見及法律上之意
    見與第一審判決相同者，得引用之；如有不同者，應另行記
    載。關於當事人提出新攻擊或防禦方法之意見，應併記載之
    ，民事訴訟法第454條定有明文。
二、本件兩造之聲明及就事實與法律之陳述，均引用原審判決記
    載。上訴人另辯稱：㈠被上訴人不論輪值早班、午班、大夜
    班，其各班工作內容皆屬相同，僅工作時間不同，亦不因被
    上訴人輪值夜班致工作條件改變或增加，可見被上訴人因輪
    值大、小夜班所領取之夜點費（下稱系爭夜點費），純係上
    訴人以補貼點心費方式所為單方面勉勵、恩惠性質的給與，
    與其等從事之勞務內容無關，不具勞務對價性。原審判決認
    系爭夜點費屬工資，則早、午班工作人員未領得系爭夜點費
    ，在工資給付形成差別待遇，有違勞動基準法（下稱勞基法
    ）第25條工作及效率相同者，給付同等工資之規定。㈡被上
    訴人於民國109年3月、4月簽立年資結清協議書（下稱系爭
    協議）前，皆已知悉本件結清金平均工資之計算悉依據經濟
    部所屬事業機構列入平均工資之給與項目表辦理，雖被上訴
    人有質疑系爭夜點費為何未納入計算基礎，但嗣後仍願意簽
    署系爭協議書，同意上開平均工資之計算方式，顯見兩造已
    就本件結清金不含系爭夜點費部分達成合意，被上訴人自不
    得於本案再為相反之主張等語。
三、本院之判斷：
  ㈠本院關於被上訴人任職期間領取之系爭夜點費是否屬工資而
    應列入平均工資計算退休金，及兩造簽立系爭協議效力之爭
    點，除後述部分外，其餘攻擊或防禦方法之意見及法律上之
    意見與第一審判決相同，引用原審判決之記載。
　㈡至上訴人雖以前詞為辯，惟查：
　  ⒈系爭夜點費為勞工夜間工作此特定工作條件下，固定常態
      可取得之工作報酬，具勞務對價性且屬經常性給與，自屬
      工資之一部。至早、午班工作人員提供之勞務未具夜間工
      作此一特定工作條件，上訴人基於不同之工作條件給付不
      同之工資，當無違勞基法第25條之規定，是上訴人以被上
      訴人輪值各班之工作內容均屬相同，如認輪值大、小夜班
      所領取之系爭夜點費屬工資，將使工資給付形成差別待遇
      ，違反勞基法第25條之規定云云，要不足採。
　  ⒉又被上訴人為上訴人僱用之勞工，有勞基法規定之適用，
      故各國營事業單位於勞基法公布施行後，固得依其事業性
      質及勞動態樣與勞工另行訂定勞動條件，然所約定之勞動
      條件仍不得低於勞基法所定之最低標準，參以系爭協議第
      1、2條約定「依勞工退休金條例第11條第3項規定，結清
      舊制年資之標準不得低於勞動基準法第55條及第84條之2
      規定之退休金標準」、「結清舊制之年資採計、基數計算
      方式，悉依據『經濟部所屬事業人員退休撫卹及資遣辦法』
      及勞動基準法等相關規定辦理。平均工資之計算悉依據行
      政院82年12月15日台82經44010號函核定『經濟部所屬事業
      機構列入計算平均工資之給與項目表』之規定辦理...」（
      見原審卷第143-158頁），足見系爭協議亦約明上訴人結
      清舊制年資之標準不得低於勞基法第55條及第84條之2規
      定，兩造並依此內容達成合意，則上訴人即負有至少依勞
      基法第55條、第84條之2規定與被上訴人結清退休金之義
      務。而系爭夜點費既經認定屬工資，被上訴人主張系爭夜
      點費應算入平均工資計算退休金，應認有據。上訴人抗辯
      ：兩造簽立系爭協議並無將系爭夜點費視為工資之合意，
      被上訴人不得請求將系爭夜點費算入平均工資計算退休金
      云云，亦不足資為其有利之認定。
四、綜上所述，本件被上訴人依勞基法第55條第1項第1款、第3 
    項、第84條之2，臺灣省工廠工人退休規則第9條第1項、第1
    0條第1項第1款等規定，請求上訴人應分別給付被上訴人如
    原判決附表「應補發退休金」欄所示之金額，及各自如原判
    決附表「利息起算日」欄所示之日起至清償日止，按年息5 
    ％計算之利息，為有理由，應予准許。原審判命上訴人如數
    給付，並無不合。上訴論旨指摘原判決不當，求予廢棄改判
    ，為無理由，應駁回上訴。
五、本件事證已臻明確，兩造其餘之攻擊或防禦方法及所用之證
    據，經本院斟酌後，認為均不足以影響本判決之結果，爰不
    逐一論列，附此敘明。
六、據上論結，本件上訴為無理由，爰判決如主文。　
中　　華　　民　　國　　111 　年　　8 　　月　　30　　日
                      勞動法庭
                        審判長法  官 蘇姿月
                              法  官 王  琁
                              法  官 謝雨真
以上正本證明與原本無異。
本件不得上訴。
中　　華　　民　　國　　111 　年　　8 　　月　　30　　日
                              書記官 葉淑華